臺灣橋頭地方法院民事裁定
107年度消債清字第92號
聲請人即債  林瓊枝  
務人                  
代  理  人  林易玫  法扶律師
上列當事人因消費者債務清理事件聲請清算，本院裁定如下：
    主  文
聲請人林瓊枝自民國一百零八年五月二十七日下午四時起開始清
算程序。
命司法事務官進行本件清算程序。
    理  由
一、聲請意旨略以：聲請人即債務人林瓊枝前向金融機構辦理信
    用貸款、保證契約等，致積欠無擔保債務計新臺幣（下同）
    26,944,933元，因無法清償債務，乃於民國107年10月間向
    本院聲請前置調解，惟因積欠債務金額過高，而於同年11月
    15日調解不成立，因聲請人有不能清償債務或有不能清償之
    虞，復未經法院裁定開始更生程序或宣告破產，爰依法聲請
    准予裁定清算等語。
二、按「債務人不能清償債務或有不能清償之虞者，得依本條例
    所定更生或清算程序，清理其債務。」消費者債務清理條例
    （下稱消債條例）第3條定有明文。衡以消費者與金融機構
    間債之關係之發生，係依契約自由原則及相互間之信賴為基
    礎，此為社會經濟活動得以維繫及發展之重要支柱，債務人
    經濟窘迫，固不應任其自生自滅，債權人一方之利益，仍不
    能因之摒棄不顧。是債務人於協商程序中，自應本於個人實
    際財產及收支狀況，依最大誠信原則，商討解決方案。如終
    究不能成立協商，於聲請更生或清算時，法院審酌上開條文
    所謂「不能清償或有不能清償之虞」，自宜綜衡債務人全部
    收支、信用及財產狀況，評估是否因負擔債務，而不能維持
    最基本之生活條件；所陳報之各項花費，是否確屬必要性之
    支出；如曾有協商方案，其條件是否已無法兼顧個人生活之
    基本需求等情，為其判斷之準據。
三、經查：
  ㈠聲請人前向金融機構辦理信用貸款、保證契約等，致現積欠
    無擔保債務至少為26,944,933元，因無法清償債務，乃於10
    7年10月間，向本院聲請前置調解，但因聲請人積欠金額過
    高而於107年11月15日調解不成立等情，有債權人清冊、財
    團法人金融聯合徵信中心前置協商專用債權人清冊、信用報
    告、調解筆錄等在卷可稽【見本院107年度司消債調字第211
    號卷（下稱消債調卷）第7至13頁、第90至92頁】，堪認上
    情屬實。
  ㈡聲請人現任職於佳南化工原料有限公司，自陳每月薪資22,0
    00元，依107年10月至11月員工薪資表所示，每月薪資皆為2
    1,222元，而其106年度申報所得固為462,301元，惟此係聲
    請人先前任職福密實業股份有限公司之薪資，另現未有投保
    勞工保險，名下尚有台灣人壽保單價值準備金98,810元、合
    庫人壽保險解約金22,544元、臺銀人壽保單價值準備金21,9
    47元、遠雄人壽解約金86,595元、郵政人壽保單價值準備金
    53,129元等情，此有財產及收入狀況書明書、綜合所得稅各
    類所得資料清單暨國稅局財產歸屬資料清單、勞工保險被保
    險人投保資料表、員工薪資表、在職證明、台灣人壽保險股
    份有限公司107年12月25日台壽字第1070006583號函、遠雄
    人壽保險事業股份有限公司108年1月4日遠壽字第000000000
    2號函、合作金庫人壽保險股份有限公司107年12月21日合壽
    行字第1070545號函、臺銀人壽保險股份有限公司107年12月
    27日壽險契行乙密字第1070006885號函、中華郵政股份有限
    公司108年1月30日壽字第1080024417號函附卷可證（見消債
    調卷第5至6頁、第14至18頁、第39頁、本院卷第12至15頁、
    第24至27頁、第66頁、第89至90頁）。則在查無聲請人有其
    他收入來源，佐以聲請人已提出員工薪資表，則聲請人自陳
    每月薪資22,000元，尚非不可採信，以22,000元作為核算其
    現在償債能力之基礎，應能反映真實收入狀況。
  ㈢扶養費部分，聲請人主張與胞弟共同扶養母親及繼母，其扶
    養繼母，由胞弟扶養母親，主張每月支出4,000元。按直系
    血親、家長家屬相互間，互負扶養之義務，民法第1114條第
    1、4款定有明文。查聲請人繼母林葉○○，其106年度所得僅2
    ,044元，名下僅有供其居住之房屋、土地各1筆，且每月領
    有補助款共9,703元等情，有戶籍謄本、綜合所得稅各類所
    得資料清單及財產資料歸屬清單、領取補助之存摺內頁等件
    附卷可證（見消債調卷第55至58頁、本院卷第38至39頁）。
    扶養費用部分，依消債條例第64條之2第1、2項，並參照消
    民法第1118、1119條規定，其負扶養義務之程度，亦應考量
    其目前身負債務之窘境，所負擔之扶養義務能力，自非比一
    般，在無其他更為詳實之資料可供佐證之情形下，故本院認
    定以108年度高雄市最低生活費標準之1.2倍15,719元為標準
    ，則扣除補助款9,703元後，聲請人負擔扶養費應以6,016元
    為度，聲請人主張每月支出4,000元，低於上開標準，應認
    可採。至聲請人個人日常生活必要費用部分，審酌聲請人負
    債之現況，基於社會經濟活動之互賴及誠信，該日常生活所
    需費用，自應節制開支，不得有超越一般人最低生活標準之
    享受，否則反失衡平，本院依消債條例第64條之2第1項，參
    酌衛福部社會司所公告歷年最低生活費標準，108年度高雄
    市最低生活費標準13,099元之1.2倍為15,719元，則聲請人
    每月最低生活費除有特殊情形並有證據證明者外，自宜以此
    為度，始得認係必要支出，而聲請人自陳現每月個人必要生
    活費19,683元，惟其既居住於女兒所有房屋，居住支出甚低
    ，且所列保險費高達7,324元，本院認應以上開標準15,719
    元列計為聲請人每月全部個人必要生活費，較為可採。
  ㈣綜上所述，以聲請人現每月所得22,000元為其償債能力基準
    ，扣除其每月個人之必要生活費用15,719元、扶養費4,00
    0元後僅餘2,281元，而聲請人目前負債總額為26,944,933元
    ，扣除名下保險解約金、保單價值準備金283,025元後，債
    務餘額為26,661,908元，以上開餘額按月攤還結果，約百年
    期間始能清償完畢，堪認聲請人確有不能清償債務或有不能
    清償之虞之情事。從而，聲請人主張已不能清償債務，聲請
    本院准予清算，依所舉事證及本院調查結果，即無不合。
四、末按「法院開始清算程序之裁定，應載明其年、月、日、時
    ，並即時發生效力。」、「法院裁定開始更生或清算程序後
    ，得命司法事務官進行更生或清算程序，必要時得選任律師
    、會計師或其他適當之自然人或法人一人為監督人或管理人
    。」，消費者債務清理條例第83條第1 項、第16條第1 項分
    別定有明文。本件聲請人其目前收入及財產狀況，不能履行
    債務，未償之債務亦屬不能清償，有如上述。從而，聲請人
    聲請清算，洵屬有據，應予准許，爰命司法事務官進行本件
    清算程序。
五、依消費者債務清理條例第11條第1 項、第83條第1 項、第16
    條第1 項，裁定如主文。
中　　華　　民　　國　 108　　年　　5 　　月　　27　　日
              　　民事庭　法　官　李姝蒓
以上正本係照原本作成。
本裁定已於108年5月27日下午4 時公告。
本裁定不得抗告。
中　　華　　民　　國　 108　　年　　5 　　月　　27　　日
  　                      書記官　郭南宏